【裁判字號】    98,審小抗,1
【裁判日期】    980408
【裁判案由】    給付管理費
【裁判全文】
臺灣臺北地方法院民事裁定             98年度審小抗字第1號
抗  告  人  小室哲哉管理委員會
法定代理人  甲○○
相  對  人  乙○○
上列當事人間請求給付管理費事件，抗告人對於民國98年2月23
日本院台北簡易庭98年度北小字第408號裁定提起抗告，本院裁
定如下：
    主  文
原裁定廢棄。
    理  由
一、按當事人合意定第一審管轄法院後，原告如拋棄其合意定管
    轄法院之權益，逕向被告住所地之法院起訴，固無不可，惟
    合意管轄之約定，除專屬管轄外，得排斥其他審判籍而優先
    適用，兩造自應受之拘束。又定法院之管轄，除當事人利益
    狀態外，尚有公益上之因素考量，諸如以不動產所在地為管
    轄之法院，除可便利證據之調查，亦同時兼顧訴訟之經濟及
    追求裁判之正確性。因此，於當事人定有合意管轄法院之情
    況下，法院應加以尊重。
二、抗告意旨略以：小室哲哉大樓住戶規約（下稱系爭規約）第
    17條有區分所有權人與管理委員會間訴訟由本院管轄之約定
    ，身為區分所有權人之相對人應受拘束。況相對人經常往返
    戶籍地與本大樓，甚至參加社區會議，更見其活動範圍未侷
    限於戶籍地。原裁定逕將本件移送臺灣新竹地方法院顯有違
    誤，爰依法提出抗告等語。
三、經查：
  (一)民事訴訟法第436條之9定有：「小額事件當人之一造為法人
    或商人者，於其預定用於同類契約之條款，約定債務履行地
    或以合意定第一審管轄法院時，不適用第12條或第24條之規
    定」之規定，惟此預定用於同類契約之條款，係指民法第24
    7條之1所指之定型化契約或附合契約。此類型契約，通常由
    工商業企業者一方，預訂適用於同類契約之條款，由他方依
    其契約條款而訂定之。且預訂契約條款之一方，大多為經濟
    上較強者，而依其預定契約條款之一方，則多為經濟上之較
    弱者。由此可知此規定立法目的係為保護經濟上弱勢之一方
    ，避免因附合契約而需遠赴對造即法人或商人所預定之法院
    進行訴訟。
  (二)然所謂「規約」，係公寓大廈區分所有權人為增進共同利益
    ，確保良好生活環境，經區分所有權人會議決議之共同遵守
    事項，公寓大廈管理條例第3條已加以定義，且公寓大廈管
    理乃各該公寓大廈內部問題，有賴全體住戶憑藉共同生活經
    驗作個案之修正，是以同條例第23條復規定：「有關公寓大
    廈、基地或附屬設施之管理使用及其他住戶間相互關係，除
    法令另有規定外，得以規約定之。」，是以，規約是公寓大
    廈管理的最高指導原則，乃全體區分所有權人應優先遵守者
    。相對人既不否認其為小室哲哉大樓之區分所有權人，自有
    遵守系爭規約之義務。而系爭規約第17條約定：「有關區分
    所有權人、管理委員會或利害關係人間訴訟時，應以管轄本
    大樓所在地之台北地方法院為第一審法院。」，既有抗告人
    提出之規約可稽，不僅相對人應受之拘束，參照臺灣高等法
    院89年度法律座談會研討結果，亦得認本件不受民事訴訟法
    第436條之9之規範。
  (三)雖相對人陳稱其居住於新竹縣湖口鄉○○街112號之戶籍所
    在地，但小室哲哉大樓位於本院轄區，相對人又為「管理人
    員不當管理造成損失，由管理費補償，不足部分由管理委員
    會賠償」之抗辯（見原審卷第3頁），管理是否不當，即非
    無調查之必要，就證據調查便利性而言，亦以由本院管轄為
    宜。況相對人除參加小室哲哉大樓區分所有權人會議及出席
    管理委員會議外（抗告人所提93年區分所有權人大會會議記
    錄、開會簽名冊及98年2月份委員會議簽到表參照），相對
    人亦於調解期日到場進行調解程序（見原審卷第13至15頁）
    ，相對人之活動範圍恐不以新竹區域為限，附此敘明。
  (四)因此，原裁定認定本件以排除合意管轄法院規定之適用為宜
    ，並依民事訴訟法第1條第1項前段及第28條第1項之規定，
    以相對人住所地之法院即臺灣新竹地方法院為本件管轄法院
    ，而為移送之裁定，即有未合。抗告意旨指摘原裁定不當，
    求為廢棄，為有理由，應予准許。
四、據上論結，本件抗告為有理由。依民事訴訟法第436條之32
    第3項、第492條，裁定如主文。
中    華    民    國    98    年    4     月    8     日
              民事第六庭  審判長法  官  劉坤典
                                法  官  蔡和憲
                                法  官  許純芳
以上正本係照原本作成
本裁定不得再抗告
中    華    民    國    98    年    4     月    8     日
                                書記官  陳怡君


司法院資訊處製作；財團法人民間司法改革基金會備份。
